臺灣臺東地方法院刑事判決
110年度交訴字第15號
公  訴  人  臺灣臺東地方檢察署檢察官
被      告  姜禮銘


指定辯護人  葉仲原律師
訴訟參與人
即  告訴人  廖偉群    

代  理  人  羅文昱律師
上列被告因公共危險案件，經檢察官提起公訴（110年度偵字第2
589號），本院判決如下：
    主  文
姜禮銘犯刑法第一百八十五條之三第三項前段之不能安全駕駛因
而致人於死罪，處有期徒刑參年貳月。
    事  實
一、姜禮銘前因犯刑法第185條之3第1項第1款之酒後駕車公共危
    險罪，經臺灣臺東地方檢察署檢察官以109年度速偵字第574
    號為緩起訴處分，於民國110年1月6日確定。詎姜禮銘未加
    警惕，於前案經緩起訴處分確定5年內之110年8月8日17時至1
    9時許，在臺東縣臺東市更生北路之友人住處飲用啤酒6瓶，
    於吐氣所含酒精濃度達每公升0.25毫克以上，因酒精之作用，
    導致注意力、判斷力、反應及操控能力降低，且已達到不能
    安全駕駛動力交通工具之程度，其主觀上雖無致他人於死之
    故意，但客觀上能預見酒後駕駛動力交通工具上路，因注意
    力、判斷力、反應及操控能力均降低，倘發生車禍事故，會
    引起乘客或其他用路人傷亡之結果，而有預見此結果發生之
    可能，竟仍基於酒後駕駛動力交通工具之犯意，於同（8）
    日21時許，駕駛車牌號碼000-0000號自小客車，搭載孫海文上
    路。嗣於同（8）日22時27分許，沿臺東縣臺東市中興路1段
    由東往西方向行駛，行經該路段泰安街之交岔路口時，本應注
    意駕駛車輛行經閃光黃燈號誌之交岔路口，應減速接近，注意
    安全，小心通過，且行車速度，應依速限標誌，復依當時天
    候晴、夜間有照明、柏油路面乾燥無缺陷、無障礙物、視距良
    好，又無不能注意之特別情事，竟因酒後注意能力及控制能
    力降低，未減速慢行，且無視速限規定而超速通過上開路口
    ；適許晏綾駕駛車牌號碼0000-00號自小客車搭載其配偶廖
    偉群沿泰安街由北往南方向行經上開交岔路口，2車因而發
    生碰撞，致孫海文因而受有右手臂擦傷之傷害（未提出過失
    傷害告訴）；廖偉群因而受有鼻骨閉鎖性骨折、牙齒閉鎖性
    骨折、腦震盪、左側肋骨閉鎖性骨折等傷害；許晏綾於同日
    23時56分許，因頭部外傷顱內出血、腹腔內出血，致中樞神
    經休克、失血性休克死亡。姜禮銘與許晏綾駕駛之車輛於撞
    擊後，繼續向前滑行，而不慎撞擊停放在中興路1段285號附
    近之車牌號碼000-0000號自小客車、BFK-7115號自小客車、
    NEK-8303號普通重型機車、595-TJC號普通重型機車（無人
    受傷）。嗣員警據報到場處理，並對姜禮銘施以酒精濃度檢
    測，測得其吐氣所含酒精濃度為每公升0.54毫克，始悉上情
    。
二、案經許晏綾之配偶廖偉群告訴及廖偉群訴由臺東縣警察局臺
    東分局報告臺灣臺東地方檢察署檢察官偵查起訴。
    理  由
壹、證據能力部分
一、按被告以外之人於審判外之陳述，雖不符刑事訴訟法第159
    條之1 至之4 等4 條之規定，而經當事人於審判程序同意作
    為證據，法院審酌該言詞陳述或書面陳述作成時之情況，認
    為適當者，亦得為證據；當事人、代理人或辯護人於法院調
    查證據時，知有刑事訴訟法第159 條第1 項不得為證據之情
    形，而未於言詞辯論終結前聲明異議者，視為有前項之同意
    ，同法第159 條之5 定有明文。查本判決所引用被告以外之
    人於審判外之言詞或書面陳述，雖均屬傳聞證據，惟檢察官
    、被告及辯護人於本院言詞辯論終結前均不爭執其證據能力
    （見本院110年度交訴字第15號【下稱本院卷】第92至93、1
    64至168頁），本院審酌上開證據資料製作時之情況，尚無
    違法不當之瑕疵，亦認為以之作為證據應屬適當，認依上開
    規定均有證據能力。
二、至本案判決以下所引用之非供述證據，均係依法定程序合法
    取得，並與本案均具有關聯性，且業經本院依法踐行調查證
    據程序，檢察官、被告及辯護人復均不爭執各該證據之證據
    能力，且亦查無依法應排除其證據能力之情形，是該等證據
    之證據能力亦均無疑義。
貳、實體部分
一、認定犯罪事實所憑之證據及理由
  ㈠上開犯罪事實，業據被告姜禮銘於警詢、偵訊及審判中坦承
    不諱（見臺灣臺東地方檢察署110年度相字第147號卷【下稱
    相卷】第9至11、13至16頁，臺灣臺東地方檢察署110年度偵
    字第2589號卷【下稱偵卷】第141至143頁，本院卷第89至94
    、173至176頁），核與證人即告訴人廖偉群、證人即乘客孫
    海文、證人即車牌號碼000-0000號自小客車所有人郭姜澤銘
    、證人即車牌號碼000-0000號自小客車所有人許朝淵、證人
    即BFK-7116號自小客車所有人李俊枝於警詢、偵訊之證述在
    卷（證人廖偉群：見相卷第21至23、125至127頁；證人孫海
    文：見相卷第25至27頁；證人郭姜澤銘：見相卷第29至30頁
    ；證人許朝淵：見相卷字第33至34；證人李俊枝：見相字卷
    第35至37頁）證述相符，並有臺東縣警察局臺東分局交通分
    隊道路交通事故肇事人自首情形紀錄表、飲酒結束逾15分鐘
    以上稽查單(姜禮銘)、酒精測定紀錄表(姜禮銘)、呼氣酒精
    測試器檢定合格證書、道路交通事故現場圖、道路交通事故
    調查表㈠㈡、道路交通事故現場照片42張、監視器畫面截圖4
    張、臺東縣警察局舉發違反道路交通管理事件通知單(姜禮
    銘)、車輛詳細資料報表、公路監理電子閘門查詢資料、臺
    灣臺東地方檢察署勘（相）驗筆錄、臺灣臺東地方檢察署相
    驗屍體證明書、東基醫療財團法人臺東基督教醫院診斷證明
    書(廖偉群)、臺東馬偕紀念醫院診斷證明書(許晏綾)、臺灣
    臺東地方檢察署勘驗(行車紀錄器、路口監視器)筆錄、臺灣
    臺東地方檢察署公務電話紀錄1份，及現場監視器畫面錄影
    光碟、行車紀錄器光碟（相卷第43至49、51、53、57、59至
    107、123、133、137頁，偵卷第23、137至138、165頁、證
    物袋)在卷可稽。綜上，被告上開任意性自白核與事實相符
    ，自可採為論罪科刑之依據。
  ㈡按駕駛人駕駛汽車，應遵守道路交通標誌、標線、號誌之指
    示；閃光黃燈表示「警告」，車輛應減速接近，注意安全，
    小心通過；行車速度，依速限標誌或標線之規定，無速限標
    誌或標線者，應依下列規定：一、行車時速不得超過50公里
    。但在設有快慢車道分隔線之慢車道，時速不得超過40公里
    ，未劃設車道線、行車分向線或分向限制線之道路，時速不
    得超過30公里；汽車駕駛人飲用酒類後其吐氣所含酒精濃度
    達每公升0.15毫克，不得駕車。道路交通安全規則第90條第
    1項、第93條第1項、第114條第2款、道路交通標誌標線號誌
    設置規則第211條第1項第1款分別定有明文。被告駕駛動力
    交通工具上路，即應遵守上開規定。而依案發當時天候晴、
    夜間有照明、柏油路面乾燥無缺陷、無障礙物、視距良好，有
    道路交通事故調查報告表㈠1份在卷可參，並無不能注意之情
    事，被告竟貿然酒後駕駛動力交通工具行駛在道路上，且吐
    氣所含酒精濃度已達每公升0.54毫克，因酒後注意能力及控
    制能力降低，未減速慢行，且無視速限規定而超速通過上開
    路口，而與被害人許晏綾駕駛車牌號碼0000-00號自小客車發
    生碰撞，致告訴人廖偉群因而受有鼻骨閉鎖性骨折、牙齒閉
    鎖性骨折、腦震盪、左側肋骨閉鎖性骨折等傷害，及致被害
    人許晏綾死亡，被告就本件車禍確有過失，且其酒後駕車之
    行為與告訴人廖偉群之傷害結果、被害人許晏綾之死亡結果
    間有相當因果關係甚明。
  ㈢被告前因犯刑法第185條之3第1項第1款之酒後駕車公共危險
    罪，經臺灣臺東地方檢察署檢察官以109年度速偵字第574號
    為緩起訴處分，於110年1月6日確定等情，有臺灣高等法院
    被告前案紀錄表1份在卷可稽(本院卷第187至188頁)，其本
    次犯行，確係於犯刑法第185條之3第1項之罪經緩起訴確定
    ，5年內再犯酒後不能安全駕駛因而致人於死罪，應屬明確
    。另加重結果犯，以行為人能預見其結果之發生為要件，所
    謂能預見乃指客觀情形而言，與主觀上有無預見之情形不同
    ，若主觀上有預見，而結果之發生又不違背其本意時，則屬
    故意範圍（最高法院47年度台上字第920號判決意旨參照）
    。而一般人飲用酒類後，駕駛技巧、視覺及行為反應能力將
    因酒精作用而受影響，致不能安全駕駛動力交通工具，故於
    飲酒後駕車上路，因精神不佳，注意力、判斷力、反應及操
    控能力均降低，稍有不慎，極易導致車禍發生，危及自身及
    其他用路人之身體、生命安全，造成受傷或死亡之結果，此
    係社會上一般大眾所能知悉且客觀上所得預見之事。查本件
    被告於駕車上路之時，主觀上雖僅有酒後駕車之犯意，並無
    致其他用路人死亡之故意，然其對於該行為可能導致發生其
    他用路人之傷亡之加重結果，客觀上有預見之可能，且最終
    確因其上開疏失肇致本件車禍事故使被害人許晏綾死亡之加
    重結果，對於被害人許晏綾死亡之死亡結果自應負責。
  ㈣綜上，足認被告之自白與事實相符，可信為真實。本件事證
    明確，被告犯行足堪認定，應依法論科。
二、論罪科刑
  ㈠被告行為後，刑法第185條之3經修正於111年1月28日公布，
    並於同年月30日生效施行。修正前刑法第185條之3第1項自
    「二年以下有期徒刑，得併科二十萬元以下罰金」提高為「
    三年以下有期徒刑，得併科三十萬元以下罰金」，並經總統
    於111年1月28日公布，同年1月30日起施行，經比較前開新
    舊法結果，修正後之規定並未較有利於被告；又同條第3項
    原規定：「曾犯本條或陸海空軍刑法第54條之罪，經有罪判
    決確定或經緩起訴處分確定，於5年內再犯第1項之罪因而致
    人於死者，處無期徒刑或5年以上有期徒刑；致重傷者，處3
    年以上10年以下有期徒刑」，修正後則規定：「曾犯本條或
    陸海空軍刑法第54條之罪，經有罪判決確定或經緩起訴處分
    確定，於10年內再犯第1項之罪因而致人於死者，處無期徒
    刑或5年以上有期徒刑，得併科300萬元以下罰金；致重傷者
    ，處3年以上10年以下有期徒刑，得併科200萬元以下罰金」
    ，經比較修正前、後之規定，修正後之規定有併科罰金，修
    正前則無，且修正後擴大本罪適用空間至前案酒駕犯行確定
    10年內，修正後之規定並未較有利於被告，應依修正前刑法
    第185條之3論處。
  ㈡按道路交通管理處罰條例第86條第1 項固規定：汽車駕駛人
    酒醉駕車，因而致人受傷或死亡，依法應負刑事責任者，加
    重其刑至二分之一，倘若行為人因酒後駕車致人受傷之過失
    傷害犯行，適用上揭道路交通管理處罰條例之加重結果，已
    經使該酒後駕車過失傷害成為一獨立之罪名（最高法院92年
    度第1 次刑事庭會議決議、99年度台非字第198號判決意旨
    參照），然（修正前）刑法第185 條之3 第1 項已經規定「
    駕駛動力交通工具而有下列情形之一者，處2 年以下有期徒
    刑，得併科20萬元以下罰金：一、吐氣所含酒精濃度達每公
    升0.25毫克或血液中酒精濃度達百分之0.05以上。……」，倘
    若行為人酒後駕車，有酒測值每公升0.25毫克或其他不能安
    全駕駛之情形，符合上揭構成要件，已就其「酒醉駕車」之
    行為依上開規定單獨處罰時，倘再認其「酒醉駕車」之行為
    符合道路交通管理處罰條例第86條第1 項之規定，應依該條
    項之規定加重，就行為人「酒醉駕車」之單一行為顯有重複
    評價之嫌。又（修正前）刑法第185 條之3 之法定刑係2 年
    以下有期徒刑，得併科20萬元以下罰金，然依被告所適用之
    刑法第284 條前段過失傷害係1年以下有期徒刑、拘役或10
    萬元以下罰金之罪，倘依照道路交通管理處罰條例第86條之
    規定加重，最重本刑僅係有期徒刑1年6月，（修正前）刑法
    第185 條之3 之規定顯然較重。則刑法第185 條之3 既已經
    就酒後駕車部分特別規定為獨立之犯罪行為，且歷經數次修
    法加重刑責，顯見立法者就此類型犯罪危害非輕，自應逕論
    以較重之（修正前）刑法第185 條之3，與刑法第284條予以
    併合處罰，就刑法第284 條之過失傷害部分，不再依道路交
    通管理處罰條例之規定加重（臺灣高等法院暨所屬法院105
    年法律座談會刑事類提案第33號研討結果參照）。查被告本
    案所涉酒後駕車之行為，既已成立較重之修正前刑法第185 
    條之3 第3 項前段之罪，則被告所涉過失傷害部分，若再依
    道路交通管理處罰條例第86條第1 項規定予以加重其刑，顯
    有雙重評價過度處罰之嫌，揆諸上開說明，認本件被告所犯
    刑法第284 條前段過失傷害罪部分，不應再依道路交通管理
    處罰條例第86條第1 項規定加重其刑。
  ㈢核被告所為，係犯刑法第284條過失傷害罪，及修正前刑法第
    185條之3第3項前段之曾犯不能安全駕駛罪經緩起訴處分確
    定，於5年內再犯同條第1項之罪因而致人於死罪。起訴意旨
    認被告犯刑法第185條之3第2項前段之不能安全駕駛因而致
    人於死罪，應有誤會，然因基本社會事實同一，且經本院於
    審理中告知上開罪名（本院卷第163頁），無礙於被告防禦
    權之行使，爰依法變更起訴法條。被告以一酒後駕車致生車
    禍之行為，造成告訴人廖偉群受傷、被害人許晏綾死亡，屬
    一行為觸犯數罪名之想像競合犯，依刑法第55條規定，從一
    重之修正前刑法第185條之3第3項前段曾犯不能安全駕駛罪
    經緩起訴處分確定，於5年內再犯同條第1項之罪因而致人於
    死罪處斷。
  ㈣刑之減輕事由
　  ⒈按實質上一罪，法律上僅賦與1個單一犯罪事實之評價，如
      對犯罪事實中之一部先為自首或已被發覺，其效力均應及
      於全部（最高法院104年度台上字第181號判決意旨參照）
      ；具有實質上一罪關係之犯罪，行為人如於全部犯罪未被
      發覺前，僅就其中一部分犯罪自首，仍生全部自首之效力
      （最高法院104年度台上字第2112號判決意旨參照）。查
      本件被告肇事後，被告於警方至事故現場後，未主動向警
      方告知駕車前有飲酒情事，經警方在酒測前向被告詢問駕
      車前有無飲酒情事，被告否認駕車前有飲酒情事，有臺東
      縣警察局臺東分局交通分隊道路交通事故肇事人自首情形
      紀錄表1 紙（見相卷第43頁）在卷可查，然經本院電詢承
      辦員警董怡伶，其表示被告有在場，且稱車子是其開的等
      語，有本院電話紀錄表及警員職務報告在卷可佐(見本院
      卷第157、181頁)，足見被告已就過失致死部分自首，而
      被告本案所犯之修正前刑法第185條之3第3項前段之罪既
      屬加重結果犯之實質上一罪，其自首效力即應及於不能安
      全駕駛動力交通工具因而致人於死罪全部。從而，被告符
      合自首要件，爰依刑法第62條前段規定減輕其刑。
  　⒉另犯罪之情狀顯可憫恕，認科以最低度刑仍嫌過重者，得
      酌量減輕其刑，刑法第59條定有明文，惟該條規定必須犯
      罪另有特殊之原因與環境，在客觀上足以引起一般同情，
      認為即使予以宣告法定最低度刑，猶嫌過重者，始有其適
      用。而是否適用刑法第59條規定酌量減輕被告之刑，係實
      體法上賦予法院得依職權自由裁量之事項。查近年來酒後
      駕車導致之傷亡事件多有所聞，並屢經媒體大幅報導，民
      眾對於酒後駕車犯行深惡痛絕，立法者為回應社會重懲酒
      駕行為之呼聲，一再配合修法提高酒後駕車刑度，以期遏
      止因酒後駕車導致用路人傷亡之憾事發生。而被告前已因
      酒後駕車犯行經檢察署檢察官為緩起訴處分確定，卻仍未
      記取教訓，再度酒後駕駛動力交通工具上路，更肇致無辜
      路人受傷、死亡之結果，所為已生具體危害，違反義務之
      程度非輕，對法益侵害亦深，依其犯罪情節、行為惡害，
      審酌行為人主客觀一切犯罪情狀，難認有特殊之原因與環
      境認在客觀上足以引起一般同情，顯可憫恕之情事，且經
      依自首減輕其刑後，已就被告處斷刑為適當調整，並無科
      以最低度刑仍嫌過重之情形，本院認其尚無刑法第59條規
      定之適用，併此敘明。
　㈤爰審酌被告前有1次違犯不能安全駕駛罪經緩起訴處分確定，
    理應知所警惕，不再於飲酒後駕駛動力交通工具上路，且其
    明知酒後駕車對己身與其他用路人之生命、身體安全及財產
    具有高度之危險性，竟仍置大眾行車之公共安全於不顧，率
    然於飲酒後駕駛動力交通工具上路，行經閃光黃燈號誌之交
    岔路口，亦未減速慢行，而超速通過上開路口，肇致告訴人
    廖偉群受傷、被害人許晏綾死亡，除危害公眾交通安全，並
    使告訴人廖偉群受傷、被害人許晏綾喪失寶貴生命，被害人
    許晏綾家屬更因此承受巨大傷痛，被告所為應予相當之刑事
    非難；惟念及被告犯後始終坦承犯行，且與告訴人廖偉群及
    被害人許晏綾家屬達成調解，已給付新臺幣（下同）300萬
    元，餘額300萬元分期付款，且告訴人廖偉群及被害人許晏
    綾之家屬願原諒本件被告所為，有調解筆錄1份（見本院卷
    第107至109頁）在卷可參，且經訴訟參與代理人於審理時陳
    明本件有與被告和解，且被告依約分期給付中等語（見本院
    卷第177頁），足見被告有彌補其犯行所造成之損害，並獲
    得告訴人廖偉群及被害人許晏綾家屬之原諒；兼衡被告自陳
    教育程度為高職畢業，職業為維修人員，月收入27,000元，
    無須扶養他人之家庭經濟狀況（見本院卷第177至178頁）；
    並考量被告酒後駕車時間長短、吐氣酒精濃度數值高低，暨
    檢察官、被告、辯護人及訴訟參與代理人就本案表示量刑之
    意見等一切情狀，量處如主文所示之刑，以示懲儆。
據上論斷，應依刑事訴訟法第299條第1項前段、第300條，修正
前刑法第185條之3第3項前段、刑法第284條、第55條、第62條前
段，判決如主文。
本案經檢察官林靖蓉提起公訴，檢察官洪清秀到庭執行職務。
中　　華　　民　　國　　111 　年　　7 　　月　　8 　　日
                  刑事第二庭  審判長法  官  蔡立群     
　　　　　　　　　　                法  官  姚亞儒   
　　　　　　　　　　　　　　　　　　法  官  徐晶純
以上正本證明與原本無異。
如不服本判決應於收受送達後20日內向本院提出上訴書狀，並應
敘述具體理由；其未敘述上訴理由者，應於上訴期間屆滿後20日
內向本院補提理由書（均須按他造當事人之人數附繕本）。「切
勿逕送上級法院」。告訴人或被害人對於本判決如有不服，請書
具不服之理由狀，請求檢察官上訴者，其上訴期間之計算係以檢
察官收受判決正本之日期為準。　　　　　　　　　
                                    書記官  尹  瑋
中　　華　　民　　國　　111 　年　　7 　　月　　11　　日

附錄本案論罪科刑法條全文：
修正前刑法第185條之3
駕駛動力交通工具而有下列情形之一者，處2年以下有期徒刑，
得併科20萬元以下罰金：
一、吐氣所含酒精濃度達每公升零點二五毫克或血液中酒精濃度
    達百分之零點零五以上。
二、有前款以外之其他情事足認服用酒類或其他相類之物，致不
    能安全駕駛。
三、服用毒品、麻醉藥品或其他相類之物，致不能安全駕駛。
因而致人於死者，處3年以上10年以下有期徒刑；致重傷者，處1
年以上7年以下有期徒刑。
曾犯本條或陸海空軍刑法第五十四條之罪，經有罪判決確定或經
緩起訴處分確定，於5年內再犯第一項之罪因而致人於死者，處
無期徒刑或5年以上有期徒刑；致重傷者，處3年以上10年以下有
期徒刑。

中華民國刑法第284條
因過失傷害人者，處一年以下有期徒刑、拘役或十萬元以下罰金
；致重傷者，處三年以下有期徒刑、拘役或三十萬元以下罰金。